【裁判字號】    95,訴,597
【裁判日期】    950929
【裁判案由】    違反槍砲彈藥刀械管制條例
【裁判全文】
臺灣屏東地方法院刑事判決               95年度訴字第597號
公  訴  人  臺灣屏東地方法院檢察署檢察官
被      告  甲○○原名洪村石.
選任辯護人  吳澄潔律師
被      告  乙○○
選任辯護人  蔡將葳律師
上列被告因違反槍砲彈藥刀械管制條例案件，經檢察官提起公訴
（94年度偵字第3819號），本院判決如下：
    主  文
甲○○未經許可，寄藏可發射子彈具有殺傷力之槍枝，處有期徒
刑壹年貳月，併科罰金新臺幣萬元，罰金如易服勞役，以新臺
幣玖佰元即銀元佰元折算壹日，扣案如附表所示之物均沒收；
又未經許可，出借可發射子彈具有殺傷力之槍枝，處有期徒刑
年肆月，併科罰金新臺幣肆萬元，罰金如易服勞役，以新臺幣玖
佰元即銀元佰元折算壹日，扣案如附表所示之物均沒收。應執
行有期徒刑肆年月，併科罰金新臺幣陸萬元，罰金如易服勞役
，以新臺幣玖佰元即銀元佰元折算壹日，扣案如附表所示之物
均沒收。
乙○○未經許可，持有可發射子彈具有殺傷力之槍枝，處有期徒
刑壹年陸月，併科罰金新臺幣肆萬元，罰金如易服勞役，以新臺
幣玖佰元即銀元佰元折算壹日，扣案如附表所示之物均沒收。
    犯  罪  事  實
一、甲○○於民國93年6 月下旬某日，基於寄藏之犯意，未經許
    可，受真實姓名不詳之成年友人「小郭」之委託，而代藏保
    管可發射子彈具有殺傷力之黑色改造手槍1 把及具有殺傷力
    之制式子彈6 顆。繼於93年11月9 日13時許，乙○○在屏東
    縣屏東市○○路345 號、由甲○○之兄洪登福所經營之「新
    宏順貨運行」內聊天，適甲○○打開其停放於該貨運行前之
    機車置物箱拿取物品時，為乙○○發現甲○○置於機車置物
    箱內用以收藏前開改造手槍及制式子彈（子彈裝填於手槍內
    ）之黑色皮包，乙○○即自行拿取上開皮包，而將其內之改
    造手槍取出把玩並向甲○○商借之，嗣經甲○○同意出借後
    ，乙○○即將前開改造手槍置於褲頭內而持有之，並與洪登
    福、邱一鳴及綽號「塑膠」之成年男子，搭乘車牌號碼
    XB-1919 號自用小客車，甲○○及郭憲德則共乘機車，6 人
    一同前往位於屏東市凌雲里田中8 之2 號、由蔡明圖所經營
    之「連明企業社」，欲解決洪登福與蔡明圖間之車輛買賣糾
    紛。於同日14時許抵達後，洪登福、甲○○、郭憲德、邱一
    鳴及綽號「塑膠」之人即進入「連明企業社」內理論，嗣因
    與蔡明圖及其子蔡政烘（起訴書誤植為蔡正烘，應予更正）
    、員工陳盈宗發生爭執，雙方大打出手，原在自小客車內等
    待及把玩槍枝之乙○○竟持其所攜之前開改造手槍及子彈進
    入「連明企業社」內，先向天空擊發1 槍後，隨即又向該企
    業社內擊發2 槍，子彈分別擊中陳盈宗與蔡政烘，致陳盈宗
    受有右膝穿刺傷及異物置入等傷害，蔡政烘則受有左側脛骨
    開放性骨折、左下肢貫穿性傷口等傷害（乙○○所涉傷害部
    分，業經檢察官另為不起訴處分）。乙○○開槍後即逃離現
    場，與綽號「塑膠」之人騎乘機車返回「新宏順貨運行」，
    並將前開改造手槍放置於貨運行內之桌子下，嗣甲○○返回
    發現後，即於93年11月底某日，在屏東市○○路上某處，將
    前開改造手槍及所餘子彈丟棄於行經該地之垃圾車內。嗣經
    被害人蔡政烘、陳盈宗報案後，為警循線查獲，並扣得遺留
    於現場之制式子彈2 顆、已擊發之制式彈殼3 顆。
二、案經屏東縣警察局屏東分局報告臺灣屏東地方法院檢察署檢
    察官偵查起訴。
    理  由
壹、程序部分：
一、按被告以外之人於審判外之言詞或書面陳述，除法律有規定
    者外，不得作為證據，刑事訴訟法第159 條第1 項固有明文
    。惟被告以外之人於檢察事務官、司法警察官或司法警察調
    查中所為之陳述，與審判中不符時，其先前之陳述具有較可
    信之特別情況，且為證明犯罪事實存否所必要者，得為證據
    ，亦為刑事訴訟法第159 條之2 所明定。本件證人即共同被
    告乙○○先於警詢時陳稱：伊向被告甲○○借取前揭改造手
    槍（內有子彈）時，被告甲○○說「好，你帶著這把手槍跟
    我們去的時候不要被別人看到」等語；嗣於本院審理時則改
    稱：被告甲○○拒絕出借手槍後，他趕著出去，我就順手把
    槍插在褲頭，被告甲○○沒有看到，也沒有跟我說何話云云
    ，前後證述不符。本院審酌證人乙○○於本院審理時經檢察
    官提示警詢筆錄內容後復改稱：當天被告甲○○有說不要被
    別人看到等語，再經審判長詢以警詢時證述之內容時，其則
    稱已遺忘等情，足認證人乙○○於警詢時所為之陳述，因記
    憶較為深刻清晰，且尚無心詳細考量證詞對自己或他人所生
    之利害關係，應與事實較為相合；復參以證人乙○○於本院
    審理時亦自承警詢所述實在，是該其警詢筆錄顯具有較可信
    之特別情況，且為證明本案犯罪事實存否所必要，自得為本
    案之證據。
二、次按被告以外之人於審判外之陳述，雖不符同法第159 條之
    1 至之4 之規定，而經當事人於審判程序同意作為證據，法
    院審酌該言詞陳述或書面陳述作成時之情況，認為適當者，
    亦得為證據。又當事人、代理人或辯護人於法院調查證據時
    ，知有第159 條第1 項不得為證據之情形，而未於言詞辯論
    終結前聲明異議者，視為有前項之同意，同法第159 條之5
    亦定有明文。查本案證人洪登福、郭憲德、邱一鳴、蔡明圖
    、蔡政烘、陳盈宗於警詢時之證述，均為審判外之陳述而屬
    傳聞證據，公訴人、被告及辯護人於本院準備程序及審判程
    序中對於上開證人之證述暨其他相關具傳聞性質之證據資料
    之證據能力，均表示沒有爭執，且迄於言詞辯論終結前亦未
    聲明異議。本院審酌渠等陳述及證據資料作成時之情況，核
    無違法取證或其他瑕疵，認為以之作為證據為適當，上開證
    人於審判外之陳述及相關證據資料，自得做為證據。
三、按「證人、鑑定人依法應具結而未具結者，其證言或鑑定意
    見，不得作為證據」，刑事訴訟法第158 條之3 定有明文。
    同法第159 條之1 第2 項雖規定，被告以外之人於偵查中向
    檢察官所為之陳述，除顯有不可信之情況者外，得為證據，
    惟該被告以外之人於偵查中向檢察官所為之陳述，性質上仍
    屬傳聞證據（即審判外之陳述），而因檢察官依法有訊問證
    人及鑑定人之權，且均「應命具結」，且檢察官向被告以外
    之人所取得之陳述，原則上均能遵守法律規定，不致違法取
    供，其可信性極高，為兼顧理論與實務，因而規定除顯有不
    可信之情況者外，得為證據（參考刑事訴訟法第159 條之1
    立法理由）。但被告以外之人於偵查中向檢察官所為之陳述
    ，仍應依法具結，始有證據能力（最高法院94年度台上字第
    1644號判決意旨可資參照）。再刑事訴訟法第158 條之3 規
    定乃在擔保該證言或鑑定意見，係據實陳述或公正誠實之可
    信性，故未依法具結者，依證據絕對排除法則，當然無證據
    能力不得作為證據。經查：共同被告乙○○於95年4 月12日
    經檢察官訊問時就被告甲○○部分之待證事實有重要關係之
    親身知覺、體驗事實所為之陳述（見偵查卷第44頁），即居
    於證人之地位為之，又無刑事訴訟法第186 條第1 項但書所
    定不得命具結之情形，自應依同條第1 項前段之規定命其具
    結，使之知悉其有據實陳述之義務，以擔保其證言之真實性
    ，該供述證據始具證據能力，惟證人乙○○於偵查中向檢察
    官所為之上開陳述，並未依法具結，依上開說明，自不得作
    為證據，核先敘明。
貳、實體部分：
一、訊據被告甲○○對於前揭未經許可，寄藏可發射子彈具有殺
    傷力之改造手槍及子彈之犯罪事實，又被告乙○○對於前揭
    未經許可，持有可發射子彈具有殺傷力之改造手槍及子彈之
    犯罪事實，均迭於警詢、偵訊及本院審理時坦承不諱，核與
    證人洪登福、乙○○、郭憲德、邱一鳴、蔡明圖、蔡政烘、
    陳盈宗證述情節大致相符，並有寶建醫院診斷證明書2 紙、
    現場及被害人傷勢照片4 幀在卷可稽，及經警在案發現場扣
    得之子彈2 顆、彈殼3 顆扣案足佐。又上開子彈經送鑑定結
    果，研判均係口徑9mm （9 ×19mm）制式子彈，認具殺傷力
    ，而上開彈殼3 顆經鑑定結果則認均係已擊發之口徑9mm （
    9 ×19mm）制式彈殼，有內政部警政署刑事警察局94年3 月
    2 日刑鑑字第0940027573號槍彈鑑定書1 件在卷可憑；復參
    以被告乙○○於前揭時、地擊發前開改造手槍及子彈，確使
    蔡政烘、陳盈宗遭槍擊而受有前揭傷害，足見該手槍及子彈
    確均具有殺傷力無訛。是被告甲○○寄藏槍枝、子彈及被告
    乙○○持有槍枝、子彈之犯行，均堪認定。
二、被告甲○○雖否認有何出借前開改造手槍及制式子彈之犯行
    ，辯稱：係乙○○自行拿取，我有說你不要拿，他說要先看
    一下，就拿去看了，我說你看完要放在機車置物箱裡，我要
    出去一下，就先騎機車出去，我不知道當時乙○○有把槍放
    在身上云云。惟查：
（一）被告甲○○於警詢時即自承：乙○○看到機車內的黑色皮
      包，他看一看就把黑色皮包拿走，我有看到乙○○將手槍
      插在他腰際，將黑色皮包丟在我的機車上，當時乙○○及
      乙○○的朋友說他們也要一起去（連明企業社）等語綦詳
      （見警卷第8 、9 頁）；嗣於檢察官偵訊時亦供稱：（問
      ：為何會讓乙○○帶槍到現場？）當時我要拿檳榔，剛好
      被他看到，才會被他拿去，乙○○攜槍到現場的事只有我
      和乙○○知道等語（見偵查卷第44頁）；經核與證人即共
      同被告乙○○於警詢時證稱：甲○○到機車置物箱內拿檳
      榔，我跟過去看見置物箱內有1 手提包，我就把它拿起來
      看，發現裡面裝著1 支槍，有上彈匣，我向他借來看，甲
      ○○跟我說不要、我們有事情要出去了，我就說我跟你們
      一起去，我坐車上就好了，甲○○跟我說「好、你帶著這
      把手槍跟我們去的時候，不要被別人看見」，我就把槍放
      在褲子口袋跟著他們到現場去，我從置物箱取出手槍時只
      有甲○○看到等語（見警卷第15頁、偵查卷第25、26頁）
      大致相符。
（二）又證人洪登福、郭憲德、邱一鳴亦均證述渠等於「新宏順
      貨運行」時，乙○○即已表示欲同往「連明企業社」之意
      ，而與甲○○、乙○○、乙○○之友人等人分乘機車、自
      小客車前往「連明企業社」等情明確（見警卷第3 、23、
      30頁）；復參以證人乙○○於本院審理時結證稱：甲○○
      把置物箱關起來轉頭就出去了，關置物箱之前就跟我說不
      要讓別人看到，說完之後就把置物箱關起來，（問：若甲
      ○○有說不要把槍借給你，你是否會拿？）不會等語（見
      本院卷第53頁），足見被告甲○○明知乙○○欲與其一同
      前往「連明企業社」，而於乙○○自行拿取手槍並向其商
      借時，一開始雖表示不願出借之意，然經乙○○再次詢問
      後，被告甲○○即表示「好、你帶著這把手槍跟我們去的
      時候，不要被別人看見」等語，提醒乙○○攜帶前揭槍枝
      、子彈一同前往時勿被他人發現，並隨即將機車置物箱關
      上，而與乙○○等人分乘機車、自小客車前往「連明企業
      社」，是由被告甲○○上開言語、行動可知，被告甲○○
      確有將前揭改造手槍及子彈移由乙○○管領持用之意，且
      此同意出借槍、彈予乙○○之意，並不因係乙○○主動拿
      取前揭槍枝、子彈，或因被告甲○○一開始曾表示拒絕出
      借之意而受影響。
（三）至證人乙○○於本院審理中雖翻異前詞，改稱被告甲○○
      沒有看到伊將手槍插在褲頭，也沒有跟我說什麼話，被告
      甲○○不知伊要跟他一起出去云云，惟此不僅與其前於2
      次警詢、偵訊及本院準備程序時一致之陳述不相符合，亦
      與被告警詢時之供述，及證人洪登福、郭憲德、邱一鳴前
      揭證述不符；且證人乙○○經檢察官提示警詢筆錄內容後
      即改稱：當天被告甲○○有說不要被別人看到等語，顯見
      證人乙○○上開證述，無非嗣後迴護被告甲○○之詞，實
      無足採。
（四）綜上所述，被告甲○○前揭所辯均係推諉卸責之詞，不足
      採信，被告甲○○確有出借前揭改造手槍及子彈之意，是
      其出借具殺傷力之槍枝及子彈之犯行，事證明確，亦堪認
      定。
三、法律之比較適用：
（一）按行為後法律有變更者，適用行為時之法律。但行為後之
      法律有利於行為人者，適用最有利於行為人之法律，刑法
      第2 條第1 項定有明文；且犯罪在刑法施行前，比較裁判
      前之法律孰為有利於行為人時，應就罪刑有關之一切情形
      ，比較其全部之結果，而為整個之適用，不能割裂而分別
      適用有利益之條文（最高法院27年上字第2615號判例意旨
      參照）。本件被告甲○○與乙○○行為後，槍砲彈藥刀械
      管制條例已於94年1 月26日修正公布，同年月28日生效；
      又刑法亦於95年7 月1 日修正施行，是就本件被告甲○○
      與乙○○之論罪科刑應適用法律爰詳述如下：
（１）原槍砲彈藥刀械管制條例第11條於被告2 人行為後業經刪
      除，並與原條例第8 條、第10條、第11條合併修正為第8
      條，茲比較原條例第11條第2 項、第4 項及修正後該條例
      第8 條第2 項、第4 項規定之法定本刑，已分別從「3 年
      以上10年以下有期徒刑，併科新臺幣7 百萬元以下罰金」
      及「1 年以上7 年以下有期徒刑，併科新臺幣7 百萬元以
      下罰金」，提高為「5 年以上有期徒刑，併科新臺幣1千
      萬元以下罰金」及「3 年以上10年以下有期徒刑，併科新
      臺幣7 百萬元以下罰金」，經比較修正前、後之法定刑，
      顯以修正前規定較有利於被告2 人。至其中同條例第12條
      第2 項、第4 項之規定，並未修正，無庸比較適用，併予
      敘明。
（２）被告2人行為後，刑法第33條第5 款亦經修正為：「罰金
      ：新臺幣1 千元以上，以百元計算之。」，與修正前刑法
      第33條第5 款規定「罰金：1元以上。」不同，比較新舊
      法結果，新法之罰金刑下限業已提高，此部分修正後之刑
      法亦無較有利於被告2人之情形。
（３）被告2 人行為時即修正前有關罰金易服勞役折算標準，刑
      法第42條第2 項前段原規定：「易服勞役以1 元以上3 元
      以下折算1 日。」，且據修正前罰金罰鍰提高標準條例第
      2 條前段規定，就其原定數額提高為100 倍折算1 日，則
      修正前之易服勞役折算標準，應以銀元100 、200 、300
      元折算1 日，即新臺幣300 、600 、900 元折算1 日。惟
      修正後之刑法第42條第3 項前段規定：「易服勞役以新臺
      幣1 仟元、2 仟元或3 仟元折算1 日。」，經比較修正前
      、後之折算標準，應以修正後之規定，較有利於被告2 人
      。
（４）另就被告甲○○部分，修正前刑法第51條原規定：「數罪
      併罰，分別宣告其罪之刑，依左列各款定其應執行者：」
      ，其中第5 款規定：「宣告多數有期徒刑者，於各刑中之
      最長期以上，各刑合併之刑期以下，定其刑期。但不得逾
      20年。」；修正後刑法第51條第5 款則規定：「宣告多數
      有期徒刑者，於各刑中之最長期以上，各刑合併之刑期以
      下，定其刑期。但不得逾30年。」，經比較修正前、後之
      規定，修正前刑法第51條第5 款較有利於被告甲○○。
（５）經分別綜合比較上述被告2 人全部罪刑之結果，均應認本
      件被告甲○○、乙○○行為後之法律對渠等較為有利，故
      本件被告2 人之犯行，均應依刑法第2 條第1 項後段規定
      ，適用被告2 人行為後即94年1 月26日修正後之槍砲彈藥
      刀械管制條例及95年7 月1 日修正後之刑法法律規定論處
      。
（６）至刑法第55條雖亦於94年7 月1 日修正施行，就想像競合
      犯，新法第55條增訂但書係科刑之限制，然此為法理之明
      文化，非屬法律之變更（最高法院95年第8 次刑事庭會議
      決議）毋庸為新舊法之比較，附此敘明。
四、(1)核被告甲○○所為，係犯修正前槍砲彈藥刀械管制條例第
    11條第4 項之寄藏可發射子彈具有殺傷力之槍枝罪、同條第
    2 項之出借可發射子彈具有殺傷力之槍枝罪，及槍砲彈藥刀
    械管制條例第12條第4 項之寄藏子彈罪、同條第2 項之出借
    子彈罪。按修正前槍砲彈藥刀械管制條例第11條第4 項及槍
    砲彈藥刀械管制條例第12條第4 項均係將「持有」與「寄藏
    」為分別之處罰規定，則單純之持有固不包括寄藏，但寄藏
    之受人委託代為保管，其保管之本身所為之持有，既係寄藏
    之當然結果，法律上自宜僅就寄藏之行為包括評價，不應另
    就持有予以論罪。被告甲○○以一寄藏、出借行為同時未經
    許可而寄藏、出借具殺傷力之改造手槍、子彈而分別同時觸
    犯上開罪名，均為想像競合犯，應分別依刑法第55條規定從
    一重之修正前槍砲彈藥刀械管制條例第11條第4 項未經許可
    寄藏槍枝罪，及同條第2 項未經許可出借槍枝罪處斷。被告
    甲○○所犯前開2 罪，犯意各別、行為互殊，應予分論併罰
    。(2)核被告乙○○所為，則係犯修正前槍砲彈藥刀械管制條
    例第11條第4 項之未經許可持有可發射子彈具有殺傷力之槍
    枝罪，及槍砲彈藥刀械管制條例第12條第4 項之寄藏子彈罪
    。被告乙○○以一持有行為同時未經許可而持有具殺傷力之
    改造手槍、子彈而分別同時觸犯上開罪名，為想像競合犯，
    應依刑法第55條規定從一重之修正前槍砲彈藥刀械管制條例
    第11條第4 項未經許可持有槍枝罪處斷。爰審酌被告甲○○
    素行尚可，寄藏槍、彈對社會秩序及治安所生之潛在危害甚
    大、又出借槍、彈予被告乙○○使用已造成社會治安之實際
    危害，另被告乙○○素行非佳，任意持有並擊發槍枝，致他
    人受有傷害並危害社會治安，渠等犯罪之動機、方法、所生
    危害，及被告乙○○犯後坦承犯行，而被告甲○○僅坦承部
    分犯行之態度等一切情狀，分別量處如主文所示之刑，就罰
    金刑部分併均諭知易服勞役之折算標準；被告甲○○部分並
    定其應執行之刑及罰金易服勞役之折算標準。扣案具有殺傷
    力之制式子彈2 顆，係屬違禁物，應依刑法第38條第1 項第
    1 款之規定宣告沒收；又未扣案之前開具殺傷力之改造手槍
    1 把及槍內制式子彈1 顆，亦係違禁物，雖據被告甲○○供
    稱業經棄置於垃圾車上，惟並無證據證明業已滅失，亦應依
    刑法第38條第1 項第1 款之規定宣告沒收之；另扣案之制式
    彈殼3 顆，因已擊發，已無殺傷力，已非違禁物，亦非被告
    2 人所有之物，核與沒收規定不侔，自不得諭知沒收，併予
    敘明。
據上論斷，應依刑事訴訟法第299 條第1 項前段，修正前槍砲彈
藥刀械管制條例第11條第2 項、第4 項、槍砲彈藥刀械管制條例
第12條第2 項、第4 項，刑法第11條前段、第2 條第1 項前段、
第55條、第38條第1 項第1 款、修正前刑法第42條第2 項、第51
條第5款 、第7 款，修正前罰金罰鍰提高標準條例第2 條，現行
法規所定貨幣單位折算新臺幣條例第2 條，判決如主文。
本案經檢察官陳川傑到庭執行職務。
中    華    民    國    95    年    9     月    29    日
                  刑事第五庭 審判長  法  官   石家禎
                                     法  官   陳秀慧
                                     法  官   李宜娟
以上正本證明與原本無異。
如不服本判決應於收受本判決送達後10日內向本院提出上訴書狀
，其未敘述上訴理由者，並得於提起上訴後10日內向本院補提理
由書狀（均須按他造當事人之人數附繕本）「切勿逕送上級法院
」
中    華    民    國    95    年    10    月    2     日
                                     書記官   林香如
附表：扣案之制式子彈2 顆、未扣案之黑色改造手槍1 把、制式
      子彈1顆。
附錄本案論罪法條：
修正前槍砲彈藥刀械管制條例第11條：
未經許可，製造、販賣或運輸第4 條第1 項第1 款所稱其他可發
射金屬或子彈具有殺傷力之各式槍砲者，處5 年以上有期徒刑，
併科新臺幣1 千萬元以下罰金。
未經許可，轉讓、出租或出借前項所列槍砲者，處3 年以上10年
以下有期徒刑，併科新臺幣7 百萬元以下罰金。
意圖供自己或他人犯罪之用，而犯前2 項之罪者，處無期徒刑或
7 年以上有期徒刑，併科新臺幣1 千萬元以下罰金。
未經許可，持有、寄藏或意圖販賣而陳列第1 項所列槍砲者，處
1 年以上7 年以下有期徒刑，併科新臺幣7 百萬元以下罰金。第
1 項至第3 項之未遂犯罰之。


司法院資訊處製作；財團法人民間司法改革基金會備份。
